【裁判字號】    95,交聲更一,8
【裁判日期】    950818
【裁判案由】    聲明異議
【裁判全文】
臺灣高雄地方法院交通事件裁定
原處分機關  交通部公路總局高雄區監理所
異  議  人  甲○○
即受處分人
上列異議人即受處分人因聲明異議案件，對於交通部公路總局高
雄區監理所民國94年6 月7 日所為之處分（原處分：高監自字第
裁80-Z00000000號），聲明異議，本院於94年10月13日，以94年
度交聲字第362 號裁定後，異議人提起抗告，經臺灣高等法院高
雄分院於95年2 月23日，以94年度交抗字第156 號撤銷原裁定，
並發回本院更為裁定，本院裁定如下：
    主  文
異議駁回。
    理  由
一、聲明異議意旨係以：異議人即受處分人（下稱異議人）接獲
    交通部公路總局高雄區監理所94年6 月7 日高監自字第裁80
    -Z00000000號裁決書後，發現裁決書上「舉發違規事實」欄
    內竟記載「使用註銷之駕駛執照駕駛大型車」，然異議人並
    不知伊所持有之駕駛執照已被註銷，原處分機關未予詳查，
    逕以裁處異議人罰鍰，並註銷駕駛執照，容有未合，為此聲
    明異議等語（異議人未依規定車道行駛之違規部分，並未提
    出異議）。
二、原處分意旨則以：異議人甲○○於94年1 月20日20時30分許
    ，駕駛車牌號碼K6-693號大貨車，行經國道三號高速公路北
    向390.5 公里至388.4 公里處時，因未依規定車道行駛及未
    帶駕駛執照，為國道公路警察局第五隊竹田分隊隊員攔檢，
    經執勤員警當場製發舉發通知單交予異議人簽名後收受，異
    議人於應到案日期（94年2 月4 日）前之年1 月31日提出申
    訴，原處分機關調查後，仍認異議人「使用註銷之駕駛執照
    駕駛大型車者」部分之違規明確，於94年6 月7 日依道路交
    通管理處罰條例第21條之1 第1 項第5 款之規定，裁處異議
    人罰鍰新臺幣（下同）8 萬元等情，有內政部警政署國道公
    路警察局94年1 月20日公警局交字第Z00000000 號舉發違反
    道路交通管理事件通知單、交通部公路總局高雄區監理所94
    年6 月7 日高監自字第裁80-Z00000000號裁決書及違反道路
    交通管理事件陳述單各1 份在卷足憑。
三、按行政程序法第92條第1 項規定：本法所稱行政處分，係指
    行政機關就公法上具體事件所為之決定或其他公權力措施而
    對外直接發生法律效果之單方行政行為；同法第72條第1項
    前段規定：送達，於應受送達人之住居所、事務所或營業所
    為之，但在行政機關辦公室處所或他處會晤應受送達人時，
    得於會晤處所為之；又同法第73條第1 項規定：於應送達處
    所不獲會晤應受送達人時，得將文書付與有辨別事理能力之
    同居人、受僱人或應送達處所之接收郵件人員。警察機關依
    道路交通管理處罰條例相關規定對交通違規之行為人攔查舉
    發或逕行舉發，係屬行政處分，其據以製作之舉發違反道路
    交通管理事件通知單之送達，自應依行政程序法相關規定為
    之。復依違反道路交通管理事件統一裁罰基準及處理細則第
    11條第1 項第3 款規定：逕行舉發者，應按已查明之資料填
    註車牌號碼、車輛種類、車主姓名或地址，並於通知單上方
    空白處加註逕行舉發之文字後，由舉發機關送達被通知人。
    是依上開之規定，其受處分人有違反交通管理事件行為，則
    應先由舉發機關就其違規事實先予舉發，並由舉發機關填製
    舉發單，再將舉發單交由受處分人收受或合法送達後，主管
    機關始得據以裁決，如違規行為有未經舉發，或舉發機關未
    填製舉發單，或未受舉發單之合法通知時，主管機關均不得
    逕予裁決。
四、經查：
  (一)異議人所有之車牌號碼5319-GN 號自用小客車，曾於92年4
    月18日上午10時7 分許，在高雄市○○路與保泰路口，經警
    逕行舉發「駕車行經有燈光號誌管制之交岔路口闖紅燈」之
    違規，經高雄市政府警察局依違反道路交通管理處罰條例第
    53條第1 項規定，處罰鍰2700元，舉發通知單於92年5 月12
    日送達異議人當時所設籍之「高雄縣仁武鄉○○村○○路67
    號」，由「勇明鋼鐵有限公司」（下稱勇明公司）人員「林
    綺玲」簽收，因異議人未依規定期限結清罰鍰或到案聽候裁
    決，交通部公路總局高雄區監理所調查後，仍認異議人違規
    明確，乃於92年10月9 依道路交通管理處罰條例第53條第1
    項之規定，裁處異議人應於92年11月8 日前繳納罰鍰5400元
    ，並依第63條第1 項規定記違規點數3 點，裁決書於92年10
    月14日送達前址而由「賴明政」簽收，惟異議人亦未按期繳
    納罰鍰，交通部公路總局高雄區監理遂為註銷異議人駕駛執
    照之處分，有高雄市政府警察局92年12月11日高市警交大相
    字第BC0000000 號舉發違反道路交通管理事件通知單、交通
    部公路總局高雄區監理所92年10月9 日高監自字第駕裁
    80-BC0000000號裁決書各1 份、送達證書1 件、掛號郵政收
    件回執1 件附卷足佐。
  (二)異議人雖否認收受裁決書致遭註銷駕駛執照，惟查：(一)異議
    人自承其為勇明公司之負責人（詳94交聲362 卷第28頁），
    林綺玲則為其僱用之會計，有本院公務電話紀錄可按（詳上
    開卷第50頁），上開舉發通知單係由勇明公司之會計林綺玲
    蓋用勇明公司之印章並簽名收受，即與行政程序法第73條第
    1 項規定，於應送達處所不獲會晤應受送達人時，得將文書
    付與有辨別事理能力之受僱人相符，而為合法送達；(二)據證
    人賴明政證稱：伊租用異議人一樓房屋已9 年餘，異議人及
    其家人住二樓，出入均需經由一樓之大門，白天均不在家，
    不可能親自收受掛號信件，平常由伊或其妻代收異議人之信
    件，所收信件包括掛號信件，均放置二樓樓梯處之箱子，異
    議人均會拿取；本件裁決書掛號郵政收件回執上之印章確為
    其所有無誤，收受之郵件則依習慣放在二樓樓梯箱子等語（
    詳94交聲更一8 號卷第2-4 頁），以此觀之，異議人之郵件
    既均由證人代收，且代收之郵件均放置於約定處所，顯然異
    議人與證人已達成代為收送郵件之默示合意，證人為同法第
    73條第1 項之接受郵件之人，應屬無疑，其收受裁決書，應
    屬合法送達。
  (三)綜上所述，異議人持有之駕駛執照之舉發通知單、裁決書既
    均合法送達，原處分機關所為註銷異議人駕駛執照之處分確
    已生效，則異議人復行駕車，即違反「使用註銷之駕駛執照
    駕駛大型車者」之規定，是本院認異議人之異議為無理由，
    應予駁回。
五、據上論斷，應依道路交通案件處理辦法第19條，裁定如主文
    。
中    華    民    國    95    年    8     月    18    日
                    交通法庭  法  官  李  蓓
以上正本證明與原本無異。
如不服本裁定，應於收受送達後5 日內向本院提出抗告狀（應附
繕本）。
中    華    民    國    95    年    8     月    23    日
                              書記官  何慧娟


司法院資訊處製作；財團法人民間司法改革基金會備份。
